最　高　行　政　法　院　裁　定
　　　　　　　　　　　　　94年度裁字第00833號
上　訴　人　源泰股份有限公司
代　表　人　乙○○
被 上訴 人　財政部高雄關稅局
代　表　人　甲○○
上列當事人間因進口貨物核定稅則號別事件，上訴人對於中華民
國92年9月16日高雄高等行政法院92年度簡字第280號判決，提起
上訴，本院裁定如下：
    主  文
上訴駁回。
上訴審訴訟費用由上訴人負擔。
    理  由
一、按對於適用簡易程序之裁判提起上訴或抗告，須經本院許可
    ，且該許可以訴訟事件所涉及之法律見解具有原則性者為限
    ，行政訴訟法第235條定有明文。所謂具有原則性，係指該
    事件所涉及之法律見解，有統一法律解釋之必要者而言。
二、本件上訴人上訴意旨略謂：中華民國海關進口稅則（下稱稅
    則）9026節及9028節，最大的分野點是在於以是否有供應或
    工廠生產之量計為歸類稅則之基準，亦即上訴人所進口水錶
    零件組裝成水錶後，如有供應的功能，即歸入稅則9028節，
    如祇有單純之計量功能即需歸入稅則9026節。次按國際商品
    一分類制度註解中文版（下稱H．S註解）關於第9026節之說
    明，亦可證明不能僅指示某期間液體傳送總量之器具，須歸
    入稅則9026節，而上訴人進口之水錶零件組裝成水錶後，祇
    能測量通過之水量，沒有供應的功能，依海關稅則分類表之
    貨名歸類，應屬稅則9026節無誤。且既然政府頒佈之9026節
    稅則細目裡並未標明祇有流量計，而規定祇要是「計量之器
    具」即須歸入稅則第9026節，而說明之「例如流量計、壓力
    計．．．．等」祇是舉例而已，被上訴人實不宜擴大解釋。
    且按H．S註解對稅則第9028節之詮釋：「這些量計使用容量
    單位，用於量測通過一管路之總流量，用於測量流量之流量
    計不包括在此（第90．26節）」及同註解對稅則第9026節詮
    釋：「流量計，指示流率（每位時間的體積或重量）．．．
    通過水量之量測」、「本節不包括．．．．（b）僅指示某
    期間液體傳送總量之器具，將歸入第9028節之液體供應計量
    器。」足認H．S註解已將水錶此一計算流量之水量計，歸入
    稅則第9026節，而排除第9028節。又稅則之歸類，乃依據來
    貨之材質、構造及用途等三要素而成，上訴人進口之水錶完
    全符合稅則第9026節解釋之上述三要素。又如上述，凡液計
    量器（包括指示流率器具），即稅則第9026節及第9028節之
    貨物，全部皆以容量為單位，且參諸稅則及H．S註解對第90
    26節、第9028節之規定及說明，可知測量總量之器具可歸列
    為第9026節，反之亦證明不能僅指示某期間傳送總量之器具
    係歸列第9026節，系爭來貨組裝成水錶後，不能僅指示某期
    間傳送總量，自應入第9026節。且稅則第9026節亦包含「其
    他供計量液體流量或液位用之儀器及器具」（即指測量水量
    用）、「其他供檢查液體流量或液位用之儀器及器具」（即
    指示流率之量計）等貨名，足認第9026節包含測量流率及流
    量兩種用途之器具，不能遽認僅有測量流率用之器具才得列
    該節。系爭水錶係一種永遠沒有「總流量」之水量計，永遠
    處於充水狀態，乃一種屬於累積之水量計。水錶數字走動，
    不論多少年，都是累積之數，只能憑定時抄表減去舊數得知
    新數，並無法在某一階段指示某期間之總數，即非指示總流
    量之用，此觀諸稅則第9026節亦有註明「通過水量之測量」
    即知。又參諸H．S註解對第9026節之說明，部分流量計利用
    第9028節之流體計量器之原理所製造，故該二節之機械製造
    原理乃屬相同，主要分別在於第9028節以「容量單位表示（
    廣義）」；而第9026節係以「每單位時間的體積或重量表示
    （狹義）」。依上所述，不難分辨二者之歸屬稅則上訴人水
    錶及組裝零件，包含各國之水錶全係以流過水量計之體積除
    以所花時間所得之商數，每小時立方公尺表示之。此與關稅
    總局則處對臺北關稅局（90）北關字第15號之解答：「流量
    計均係用於指示流速（單位時間內之體積流量）者稱之」相
    符，故系爭來貨理應歸入第9026．90．00號。至被上訴人另
    認上訴人水錶並非測量單位時間流量乙節，查單位時間之分
    辨，有秒、分、小時、日、月、年等多種，依H．S註解，並
    未限定何種單位時間，若以小時、日、月、年任何時間為單
    位，均能知單位時間流量，被上訴人對此顯有誤解。又H．S
    註解第9026節亦有說明此節中供測量或檢查之儀器或器具可
    聯合水龍頭，此可印證水錶可聯合水龍頭使用，故歸入稅則
    9026節無誤。綜上，系爭來貨組裝後水錶與稅則9026節之解
    釋及國家標準總號561類號B6020水量計總則之說明完全相符
    ，來貨自應依上訴人原申報稅則第9026．90．00號通關完稅
    方為適法。原判決顯有適用海關進口稅則第9026．90．00號
    與第9028．90．00號及國際商品統一分類制度註解中文版等
    法令不當之違法，爰請求廢棄原判決等語。
三、被上訴人則以：查本件系爭貨物係屬水錶專用零件，經組裝
    成水錶後用以量測液體（水）傳送之總量，屬供應液體之量
    計，依H．S註解對稅則第9028節之註釋及同註解對稅則第90
    26節之註釋，均指明具有量測液體總量功能之器具，應歸列
    稅則第9028節。該註解所指「容量單位」，「立方公尺」即
    為容量單位，亦是流體（水）總流量之計數單位，由上訴人
    檢附之水錶型錄，其正面亦可清晰看出水錶之計數單位為「
    M3（即立方公尺）」，則供計量水量使用總數量之「水錶（
    Water Meter）」，應歸列稅則第9028．20目「液體計量器
    」，其零件之稅則，自屬稅則第9028．90目範疇。又依據財
    政部關稅總局稅則處對被上訴人（90）高關字第017號「進
    口稅則分類疑問及解答」之解答及經濟部國際貿易局90年6
    月20日貿（90）一發字第0900101648-0號書函核復對水錶「
    外殼（MAIN CASING）」及「銅蓋（REGISTER BOX RING）」
    之輸入規定，均歸列稅則第9028‧90‧00號。另查系爭貨物
    組成水錶後，其功能係計量某月某日至某月某日之間使用水
    的總水量，縱使須人工抄錶後相減結果，仍在指示該期間使
    用水之總水量，亦是該水錶具有累計總水量功能之結果，與
    Ｈ．Ｓ註解第9028節（Ｉ）（Ａ）（３）（ｂ）之註釋相符
    ，自應歸列稅則第9028節項下。其並未具有量測流體流量大
    小（流速或流率）之功能，自無稅則第9026節「流量計」之
    適用。另查依Ｈ．Ｓ註解對稅則第9026節註釋：（Ｉ）（Ａ
    ）「流量計，指示流率（每單位時間的體積或重量）．．．
    」及同註解對稅則第9028節之註釋：「用於測量流量之『流
    量計』不包括在此（第90．26節）」與財政部關稅總局稅則
    處對臺北關稅局（90）北關字第15號「進口稅則分類疑問及
    解答」之解答：「流量計（Flowmeters）係用於指示流速（
    單位時間內之體積流量或質量流量）者稱之」，均已指明「
    流量計」係量測流體單位時間流量大小（流率或流速）之器
    具，系案貨物組裝後之水錶並未具有量測單位時間流量大小
    之功能，或指示流率或流速功能，並不符合上開「流量計」
    之定義，據此，系爭貨物「水錶專用零件」應歸列稅則第
    9028‧90‧00號，殆無疑義。而流體性質中之「流量」，係
    指單位時間內流體經過某一截面之體積，即稅則第9026節之
    「流量計」，係指量測水道或管線任何橫斷面某一時刻流體
    單位時間流量大小（流速或流率）之器具，上訴人訴稱「你
    要以小時、日、月、年任何時間單位都可以知道流量」及「
    流過水量計的體積除以所花時間所得的商數」，那僅是計算
    出該期間之平均流量，並無法量測任一時刻之流量大小。次
    查稅則第9026節「流量計」，其功能係量測流體流量大小（
    流速或流率）；而稅則第9028節「量計或計量器」，其功能
    係為計數流體總量，俱如前述，縱有「部分流量計利用第90
    28節之流體計量器之原理」製造，然屬稅則第9028節「量計
    或計量器」之水錶，尚具有計數及紀錄裝置、累計總水量功
    能，與第9026節「流量計」並無累計總水量功能不同，功能
    互異，稅則分類自應各按其規定辦理。又查Ｈ．Ｓ註解內容
    ：「此節中供測量或檢查用之儀器或器具可聯合水龍頭、閥
    等，其分類同84.81節之註解」，其意指稅則第9026節之測
    量或檢查用儀器或器具，若聯合水龍頭、閥等，其稅則分類
    原則與第8481節之註解相同，並非上訴人所指水錶可聯合水
    龍頭即應歸入稅則第9026節。再者，查系爭貨物組裝後之水
    錶，家家戶戶都有，依一般經驗，均可瞭解其功能係在計量
    某月某日至某月某日間使用水之總水量，由上訴人檢附之臺
    灣省自來水公司水費收據，亦可看出其計數單位為「M （立
    方公尺）」，顯見水錶係在計量使用水總流量（總體積），
    至為明顯。上訴人所舉CNS B6020有關水量計之規範，其定
    義不論是流速型或容積型水量計，亦是統計出其水流體積之
    裝置，故水錶或稱水量計具有指示某期間液體傳送總量及計
    量通過一管路之總流量功能，殆無疑義，自無稅則第9026
    節「流量計」之適用，況ＣＮＳ所定之標準，僅係對貨物品
    質之規定，與進口貨物稅則之核定無必然關係。另查上訴人
    曾於91年4月9日報運進口水錶零件（報單第ＢＣ／91／Ｖ04
    8／1507號），業經被上訴人所屬前鎮分局改按稅則第9028
    ．90．00號補徵稅款在案，訴外人坤慶精機股份有限公司於
    90年5月至91年4月間自被上訴人中興分局、前鎮分局進口相
    同水錶零件三案，亦經被上訴人核定改列稅則第9028．90．
    00號在案（報單ＢＥ／90／Ｙ024／0017、BＣ／ＤＡ／91／
    Ｆ846／2010、ＢＣ／91／Ｖ22／1061號），核與財政部87
    年9月10日臺財關第872047557號函及91年3月8日臺財關字第
    0910550152號令補充函釋所規定之「整體性」原則不符。況
    且水錶零件之稅則，於90年8月20日業經財政部關稅總局稅
    則處核示應列稅則第9028．90．00號在案，該稅則疑義解答
    函迄今仍有效，是本件係更正原歸列不適當之稅則號別，並
    不符合財政部77年3月23日臺財關第770027306號函釋之「行
    之多年」要件，於發現錯誤後，自可依關稅法規定核定補稅
    ，無需先行報經財政部核准。次按相同貨品縱有誤予核列稅
    則號別之情事，參依改制前行政法院70年度判字第629號判
    決所揭意旨，以往進口相同貨品縱有不同分類，對本件稅則
    之核定亦無拘束力。末查稅則第9026節之「流量計」，係量
    測流體流量大小（流速或流率），即量測水道或管線任何橫
    斷面某一時刻單位時間有多少立方公尺（體積）的水通過該
    橫斷面之儀器或器具，其單位以「立方公尺／每分」、「公
    升／每秒」、「加侖／每分」等表示；而稅則第9028節「量
    計或計量器」，其功能則為供應液體或生產液體用，係計數
    流體總量，其單位為立方公尺、公升或加侖等，二者差異，
    恰似汽機車使用之速率表（測量行駛車輛之單位時間速度）
    及里程表（測量累積里程數）。本件由上訴人檢附之水錶型
    錄、相片及臺灣省自來水公司水費收據，均可清晰看出水錶
    之計數單位為「M （即立方公尺）」，係用於累計使用水之
    總體積，且家庭用戶每個月所繳之水費，即是該月使用水總
    量之費用，並非自來水流率或流速之費用，況家庭用水亦無
    須量測使用水流速大小之必要，顯見系爭水錶之功能係測量
    通過一管路之累積總流量，並未具有測量流體流率或流速大
    小功能，至為明顯。至Ｈ．Ｓ註解對稅則第9026節之說明，
    僅係強調某期間液體傳送總量與單位時間流量之區別，即凡
    計算液體傳送總量之器具，不應歸入第9026節，而應歸入第
    9028節，蓋所謂液體累積總量之量測，既為生產及供應液體
    用途，本應配合期間計算方有實用意義，無庸特別強調。又
    系爭來貨組裝後之水錶，至多僅能知悉某期間之平均流量，
    因使用流量時大時小，時開時關，無法量測某一時刻之精確
    流量大小。相較於流量計，係用於準確測量流速即某一時刻
    之液體流量，一望即知而無須再加計算，並非以測量累計總
    流量為主要功能，兩者功能顯有不同，稅則分類即應各按其
    規定辦理。綜上所述，本件上訴人不服原判決，提起上訴，
    僅一再述說其在前程序起訴狀所述實體法律關係之理由，而
    對於原判決究竟有行政訴訟法第243條所定何項違背法令情
    形及證據則未提出，其提起上訴，顯不合法等語，資為抗辯
    。
四、本件上訴人委由忠實報關股份有限公司，於92年2月10日向
    被上訴人所屬前鎮分局申報進口水錶零件乙批（報單號碼：
    第ＢＣ／92／Ｕ313／0016號），原申報稅則號別為第9026
    ．90．00號，零稅率，電腦核定按C2方式通關放行。嗣經被
    上訴人事後審查，上訴人所申報貨名：PARTS OF WATER MET
    ER 係屬水錶專用零件，經組裝後可用來指示測量通過水管
    之總水量，乃改列稅則第9028．90．00號，按稅率1％課徵
    關稅。上訴人不服，申請復查，未獲變更；提起訴願，亦遭
    駁回；上訴人仍表不服，乃提起本件行政訴訟。原判決以：
    查系爭貨物為水錶零件，其稅則歸列應由組裝後成品之稅則
    歸屬判定。乃審視上訴人提供附卷之型錄及臺灣省自來水公
    司水費收據，系爭貨物組裝後之水錶，屬於供一般家庭用戶
    計量某期間使用水之總水量，其計數單位為立方公尺，即用
    於累計使用水之總體積，且家庭用戶每月所繳之水費，即為
    該月使用水總量之費用，並非自來水流率或流速之費用，家
    庭用水亦無須量測用水流速大小，是系爭水錶自非以測量液
    體流速為主要功能。另上訴人所提中華民國國家標準（CNS
    ）總號561類號B6020有關水量計之規範，其定義不論是流速
    型或容積型水量計，亦為測量水流體積之裝置。據上，足認
    系爭貨物組成水錶後，係測量通過一管路之累積總流量，無
    法測量管線任何橫斷面單位時間有多少立方公尺（體積）之
    水通過該橫斷面，亦即未具有測量流體流速大小功能，自不
    應歸列稅則第9026節「流量計」，而應屬稅則第9028節「量
    計」之範疇。次查稅則第9026節稱「流量計」，係測量單位
    時間液體流量（即流速），而稅則第9028節所稱之液體「量
    計」，則係測量液體總流量，二者之差異，恰似汽機車使用
    之速率表（計算單位時間速度）及里程表（測量累積里程）
    ，彼此不容混淆。至Ｈ．Ｓ註解對第9026節之說明：「僅指
    示某期間液體傳送總量之器具，將歸入第9028節之液體供應
    計量器」，應係強調某期間液體傳送總量與單位時間流量之
    區別，即凡計算液體傳送總量之器具，不應歸入第9026節，
    而應歸入第9028節，蓋所謂液體累積總量之量測，既為生產
    及供應液體用途，本應配合期間計算方有實用意義，毋庸特
    別強調，此另觀諸稅則及Ｈ．Ｓ註解相關規定並未針對第
    9028 節液體用量計有限制須限於某一期間之總流量自明。
    又系爭來貨組裝後之水錶，固以每小時立方公尺為計數單位
    ，然相較於流量計，至多僅能知悉某期間之平均流量，因水
    錶使用流量時大時小，時開時關，無法量測某一時刻之精確
    流量大小。反之，流量計即係用於準確測量流速即某一時刻
    之液體流量，一望即知而毋須再加計算，並非以測量某期間
    之累積流量為主要功能。揆諸前揭說明，本件被上訴人認系
    爭來貨所申報貨名PARTS OF WATER METER（水錶零件）為專
    供組裝水錶專用，經組裝後可用來指示測量通過供應水管之
    總水量，遂將來貨改列稅則第9028．90．00號，按稅率1%課
    徵關稅，於法並無違誤，復查及訴願決定遞予維持，亦無違
    誤等情，均已詳予論述，維持原處分及訴願決定，而駁回上
    訴人在原審之訴。本件上訴人對於適用簡易程序之原判決提
    起上訴，其上訴意旨所述，無非對原審依職權調查、證據取
    捨之事實認定及各該節適用範圍，指摘原判決不當，無所涉
    及之法律見解具有原則性情事，揆諸首揭說明，上訴人提起
    上訴，不應許可，其上訴難謂合法，應予駁回。
五、依行政訴訟法第249條第1項前段、第104條、民事訴訟法第
    95條、第78條，裁定如主文。
中    華    民    國    94    年    5    月    12     日
                  第二庭審判長法  官　葉　振　權
                              法  官  黃  璽  君
                              法  官　劉　鑫　楨
                              法  官　吳　明　鴻
                              法  官　梁　松　雄
以  上  正  本  證  明  與  原  本  無  異
中    華    民    國    94    年    5    月    12     日
　　　　　　　　　　　　　　　書記官　陳　盛　信
